---
title: "Ingreso de Datos"
author: "Santiago Lozano"
date: "29 de marzo de 2020"
output:
  pdf_document: default
  html_document: default
---

```{r setup, include=FALSE}
knitr::opts_chunk$set(echo = TRUE)
```

## Introducción

Se puede obtener números y datos a través del teclado, portapapeles o de algún archivo externo, sabemos que para una variable con una cantidad de números pequeña, por ejemplo 10, es sencillo crear un vector

```{r}
y <- c (6,7,3,4,8,5,6,2)
```

Tenemos varias opciones en R que se adecuan a tamaño de los datos que se quieran ingresar

## Ingreso de datos desde el teclado (por consola)

La opción scan es útil en estos casos para pegar algunos números en un vector llamado x, asi,

```
x <- scan()
```

después de esto en la consola aparecerá 

```
1:
```

el cual actúa como un prompt que permite ingresar su primer número, después de haber ingresado este debemos oprimir enter

```
1: 6
2: 
```

permitiendo ingresar el segundo número, de manera sucesiva realizamos este procedimiento, cuando hayamos ingresado nuestro último número oprimimos 2 veces enter para acabar el vector de números

```
1: 6
2: 7
3: 3
4: 4
5: 8
6: 5
7: 6
8: 2
9:

Read 8 items
```
Tambíem podemos usar scan() para pegar columnas de números desde el protapapeles, así, en una hoja de cálculo seleccine la columna de números de interés y cópiela, cuando aplique

```
x <- scan()
```
y aparezca 

```
1:
```

en el 1. pegue la columna que estaba en el portapapeles

Aquí va img1

```
> x <- scan()
1: 2
   5
   3
```

Y Presionando enter

```
> x <- scan()
1: 2
2: 5
3: 3
4: 
Read 3 items
```

Si queremos agregar más elementos desde el portapapeles, copiamos el conjunto de número a copiar y pegar, y lo ponemos sobre lo que ya tenemos

aquí va img2

```
> x <- scan()
1: 2
   5
   3
   4
   5
   4
```

Y oprimimos enter y 

```
> x <- scan()
1: 2
2: 5
3: 3
4: 4
5: 5
6: 4
7: 
Read 6 items
```
Copiando por filas se obtiene el mismo resultado

Otra forma de ingresar datos, pero ya de todo tipo, usamos la función readline()

```
mi.nombre <- readline(prompt="Ingrese su nombre: ")
mi.edad <- readline(prompt="Ingrese su edad: ")
```
corriendo la línea de mi.nombre obtendremos

```
> mi.nombre <- readline(prompt="Ingrese su nombre: ")
Ingrese su nombre:
```
Donde efectivamente ingresaríamos nuestro nombre

```
> mi.nombre <- readline(prompt="Ingrese su nombre: ")
Ingrese su nombre: Santiago
```
```
> mi.edad <- readline(prompt="Ingrese su edad: ")
Ingrese su edad: 26
```

Pero veamos que en esta última línea las variables se guardan como character

```
> typeof(mi.edad)
[1] "character"
```

con lo que un valor entero como una edad debe ser guardado con tipo integer

```
my.age <- as.integer(my.age)
```

y podemos imprimir finalmente

```
print(paste("Hola","mi nombre es",mi.nombre,",mi edad es",mi.edad,"años"))
```

obteniendo

```
[1] "Hola mi nombre es Santiago mi edad es 26 años"
```

## Ingreso de datos desde archivos

Una manera sencilla de obtener datos en R es trayéndolos desde algún archivo sobre el cuál usted obtuvo los datos, sobre distintas estructuras de consignación de datos (dataframes, textos, etc), en esta parte veremos ciertos tipos de formatos de datos consignados y como importarlos para cada caso.

## El directorio de trabajo

Es importante establecer un lugar en su PC bajo el cual R accederá y esccribira de una manera sencilla, para que en posteriores códigos, se puedan sólo mencionar el nombre del archivo y no toda la ruta. Para establecer el directorio de trabajo usamos la función setwd()

```{r}
setwd("C:/Users/santiago/Documents/Progrmación en R/2020-I/PR10-Ingreso de Datos")
```

recuerde que aquí hay que cambiar los \ (backslash) por /.

Si estamos trabajando desde R y queremos saber cuál es nuestro directorio de trabajo usamos la función getwd()

```{r}
getwd()
```

El directorio de trabajo por defecto que trabajamos en R cuando no le hemos establecido el directorio de trabajo

Muchas veces queremos volver a nuestro diretorio de trabajo por lo que es necesario guardar nuestro directorio anterior, R nos da la posibilidad de guardad este directorio de trabajo en una variable

```{r}
dicr <- getwd()
```

y para volver al dorectorio de trabajo por defecto que es mis documentos hacemos

```
setwd("~")
```
y 

```
getwd()
```

obtendremos

```
> getwd()
[1] "C:/Users/santiago/Documents"
```
y si queremos después volver al direcitorio que usabamos anteriormente

```{r}
setwd(dicr)
```

si queremos ver los archivos que tenemos en nuestro directorio de trabajo, con el fin de asegurarno que cierto archivo se encuentre en esa carpeta, hacemos

```{r}
dir(dicr)
```

Para traer un archivo del direcctorio de trabajo usando el navegador del computador usamos `file.choose()` el cual puede ser usado en todas la funciones que nos permiten importar datos

```
data<-read.table(file.choose(),header=T)
```

Aquí va img3

## Ingreso de datos con read.table

```{r}
yield <- read.table("yield.txt",header=T)
head(yield)
```

Si quiere simplificar escritura, puede usar ``read.delim()` pues esta omite el `header=T`

```{r}
yield2 <- read.delim("yield.txt")
head(yield2)
```

## Errores comunes en el read.table()

Es importante resaltar que en el `read.table()` podría fallar si hubo algunos espacions en los nombre de las variables de la fila 1 de un dataframe (la fila encabezado), por ejemplo con nombres como Nombre Campo, pH soya, densidad del clima, o entre palabras con el mismo nivel de factor, es decir la misma caraterística de nombramiento cualitativo, por ejemplo si una de la caraterística de Nombre Campo es El cañadulzal, con lo que es óptimo reemplazar los espacios con punto ".", por ejemplo Nombre.Campo, pH.soya, etc, antes de guardar el archivo en Excel o cualquier porgrama qu esté manejando

Algunas cosas a tener en cuenta son:

- La ruta y los nombres de los archivos siempre deben ir en comillas, por ejemplo `"c:\\abc.txt"`.

- El argumento `header=T` dice si el archivo a importar contiene fila encabezado

Una de las causas más comunes de falla a la hora de importar es que el número de variables no coincide con el número de columnas de información, y eso se debe principalmente a que se ha dejado espacios en blanco en los nombres de las variables, por ejemplo

```
nombre dept poblacion hogar propietario carro
```

Es erróneo pues se esperan 6 columna en nuestro dataframe, pero este sólo contiene 5, una forma correcta de establecerlos es mediante

```
nombre dept poblacion hogar propietario carro
```

Otra forma común de equivocación es que los archivos contienen espacios en blanco donde hay missing datas, es necesario que en su archivo de origen se reemplacen estos por NA's

Existen archivos a importar que los nombres de las variables los separan por otro marcador distinto al espacio en blanco, por ejemplo por comas ",", estos archivos son en formato .csv los cuales corresponden a hojas de cálculo, donde cada elemento está separado mediante comas "," o en un caso poco común mediante punto y coma ";"

Para este caso es posible importarlos mediante `read.table()`, usando el argumento `sep=","`, o de forma más rápida y fácil `read.csv()`, también si está separado por tabulaciones (tab), que en nuestro contexto generalmente son cuatro espacios en blanco usamos `sep="\t"`


De esta manera es importante las características que posea su archivo para importar de manera que lo pueda hacer correctamente 

```{r}
bowens <- read.table("bowens.csv",header=T,sep=",")
head(bowens)
```

Sin embargo es más sencillo con

```{r}
bowens2 <- read.csv("bowens.csv")
head(bowens2)
```

## Separadores y puntos decimales

El caracter separador de campos en `read.table()` es `sep=" "`, el cual corresponde a una separación de un espacio en blanco, sin embargo, uster puede usar más espacios para especificar la cantidad de espacios en blanco que los separan, se puede separar también por tab `\t` para un tab, se pueden usar más, por ejemplo `\t\t\t` corresponde a 3 tab, `\n` es una nueva línea.

Vea que todas las opciones de `read.table` tienen por defecto `header=TRUE`

También es importante que usted sepa que marca decimal se está usando en el archivo que va a importar pues R es cuidadoso en esta característica, así, si `dec=","`, está especificando que su marca decimal es coma, puede ser `dec="."` especificando el punto como marca decimal.

## Otras formas de importar

archivos separados por punto y coma

```
read.csv2("c:\\temp\\file.csv")
```

archivos separados por tab con marca decimal coma

```
read.delim2("c:\\temp\\file.txt")
```

## Otras cuestiones sobre importar datos

Cuando los nombres de sus variables usan espacios es útil usar como separadores de variables comas o punto y coma, por ejemplo cuando usamos "Reino Unido" o "Estado Unidos"

Si queremos especificar los nombres de nuestras filas `row.names` entonces una de las columnas del dataframe debe ser la que debemos especificar, lo podemos hacer especificando el número de la columna o también un dato character que diga el nombre de la columna `row.names=1`, `row.names="Pais"`, si `row.names` no se pone, por defecto la filas se ordenan con números en orden

Recordemos también que cuando `read.table()` se usa, las variables de tipo cualitativo quedan como factores, pero podemos especificar cierta variables que queremos que no las ponga como factores

```{r}
murders <- read.table("murders.txt",header=T)
head(murders)
```

```{r}
attach(murders)
class(region)
```

```{r}
murder <- read.table("murders.txt",header=T,as.is="region")
```

```{r}
attach(murder)
class(region)
```

## Importar datos desde la web

Podemos importar datos directamente desde internet usando `read.table()` con la URL del sitio

```{r}
data2 <- read.table("http://www.bio.ic.ac.uk/research/mjcraw/therbook/data/cancer.txt", header=T)
head(data2)
```

## Ejercicio

Cree una función en la que utilizando la ruta larga del archivo, sólo especifique el nombre del archivo y este haga todo el procedimiento

## read.table usando clicks

```
read.csv(file.choose())
read.csv2(file.choose())
read.delim(file.choose())
read.delim2(file.choose())
```

## read.table() desde el portapapeles

```
x <- read.table(file("clipboard"),sep="nt",header=TRUE,dec=" ")
```

## Importar Tablas de contigencia

Las tablas de contigencia son una manera cruzada de expresar la información de una población

```
    H  M
 0 168 140
 1 92  45
```

Estas tablas pueden ser importadas en R de manera sistemática usando `read-ftable()`, con lo que 

```{r}
Intima.table <- read.ftable("Intima_ftable.txt",row.var.names=c("GENDER","tobacco"),col.vars=list("alcohol"=c("nondrinker","occasional drinker","regular drinker")))
ftable(Intima.table)
```

Aquí tenemos que `row.var.names` es un vector de caracteres que menciona los nombre de las variables fila, en caso de que estos no puedan ser determinados, `cols.vars` es una lista que da los nombres y niveles de las variables columna, en caso de que puedan ser determinadas, de igual forma esta función también usa `sep=` y `dec=` de la manera aanteriormente dicha

## Importar datos usando scan()

Cuando se trata de dataframes `read.table()` es magnífico, pero cuando tratamos con archivos algo engorrosos como rt.txt vemos que

```
read.table("rt.txt",header = F)
```

```
Error in scan(file = file, what = what, sep = sep, quote = quote, dec = dec, : line 1 did not have 4 elements
```


simplemente `read.table` precisa de una coincidencia con todas las líneas

Pero funciones como `scan()` y `readLines` pueden hacer esta labor

La función `scan()` lee los datos y los consigna en una lista o vector cuando es usado para leer un archivo. Es mucho menos amigable que `read.table()` pero es más flexible y por ende puede leer otras estructuras de archivos.

Por defecto `scan()` asume que se están ingresando datos de tipo double, pero se puede usar el argumento `what`, con el fin de organizar otros tipos de datos que estén en el documento (por ejemplo ‘character’, ‘logical’, ‘integer’, ‘complex’ o ‘list’). 

Algo importante de `what` es que para especificar el tipo de dato que se quiere leer no se debe poner el nombre del tipo de dato si no una muestra del tipo, por ejemplo, si tenemos un dato de tipo complex, no usamos `complex` sino una muestra,`2+3i`. 

Si `what` es una lista, se asume que las líneas del archivo son traídas cada una conteniendo campos, tantos ítems como `length(what)` tengan, es decir, `scan` retorna una lista donde cada elemento de esta lista es un vector con los datos respecto al lugar del dato dado en esa posición. 

`what` también provee una forma de lectura de datos en forma columnar, donde si el correspondiente campo es NULL, es decir, vacío (`""`), corresponde a un dato de tipo character con lo que si en `what` creamos una lista de NULL's con cantidad de campos correspondiente a las columnas que se usan, obtendremos una lista donde cada elemento de esta es un vector con los valores de la recpectiva columna

Por defecto tenemos que en `scan()` los campos están separados por espacio en blanco o por tabulación (tab), y si se quere especificar la opción de separación simplemente se utiliza `sep=","` para especificar la marca separadora entre comillas, aunque en sí, un campo está siempre delimitados por una marca de cambio de línea, a menos que esté entre comillas.

si `sep` es el establecido por defecto (`" "`), el caracter `\` antes de una commilla hace que esta no tenga su efecto de establecer una frase como un campo
(`"Ella dijo \"QUE!!\" a el"`), pero si `sep` no está establecido por defecto, los campos pueden ser puestos entre comillas en el estilo de un archivo `.csv` donde los separadores dentro de las comillas son ignorados y la comillas pueden ser puestas dentro del string doblandolas

Sin embargo, si `sep="\n"` se asume que se quiere leer la línea entera

Con `scan()`menudo queremos obviar las filas encabezado o algún texto irrelevante , así, el argumento `skip=1`, por ejemplo ignora la primera línea del documento

Ahora usemos `scan()` para importar un dataframe y veamos la ineficiencia de esta para tales casos

```{r}
sn <- scan("worms.txt",skip=1,what=as.list(rep("",7)))
sn
```

Viendo aquí que todos los vectores son character

```{r}
sapply(FUN = class, X = sn)
```

Aquí, sabiendo que worms tiene 7 columnas, usamos `what` para especificar este propósito. 

Ahora, si yo quiero identificar los tipos de datos de cada columna

```{r}
sn2 <- scan("worms.txt",skip=1,what=list("",0,as.integer(0),"",0,TRUE,as.integer(0)))
sn2
```

y aquí

```{r}
sapply(FUN = class, X = sn2)
```

Para convertir esta lista en un dataframe usamos `as.data.frame`, con lo que

```{r}
data3 <- as.data.frame(sn)
```

Y para poner los nombres de las variables hacemos,
con lo que usando `scan()` sacamos la primera fila y nos ayudamos del argumento `nlines=1`, el cual nos especifica que solo queremos leer la primera línea y quitamos `skip=1`, así

```{r}
header <- scan("worms.txt",nlines=1,what=as.list(rep("",7)))
header
```

Pero lo queremos como vector, así que la función `unlist()` sirve para estos propósitos

```{r}
rn <- unlist(header)
rn
```

Y finalmente agregamos nuestros nombres de columnas

```{r}
names(data3)<-rn
head(data3)
```

Como vemos, importar un dataframe es demasiado tedioso mediante `scan()`, claramente `read.table()` es mucho mejor

## scan() estructuras de datos complicadas

Teniendo en cuenta esta estrucutura vemos que 

TITLE extra line
2 3 5 7
11 13 17 

```{r}
scan("ex.txt", skip = 1, quiet = TRUE)
```


```{r}
scan("ex.txt", skip = 1)
```

donde el la primera no me muestra el `Read 7 items` y en la segunda si, gracias a `quiet=TRUE

```{r}
scan("ex.txt", skip = 1, nlines = 1) 
```

```{r}
scan("ex.txt",skip=1, what = list(0,as.integer(0),3+2i))
```

```{r}
scan("ex.txt",skip=1, what = list("","",""))
```

```
138			
27	44		
19	20	345	48
115	2366		
59
```

El archivo `rt` tiene la siguiente estructura, donde cada fila hace referencia a los ID de los vecinos de 5 individuos

así, para importar los datos

```{r}
scan("rt.txt")
```

```{r}
scan("rt.txt",sep="\n")
```

Vemos que cada elemento está separado por el cambio de línea

```{r}
scan("rt.txt",sep="\t")
```

Vemos que en esta forma de separación es la que mejor nos conviene, pues se conservan la integridad de los números y al menos sabemos que cada 4 números cambiamos de individuo. 

Imaginen que queremos una lista donde cada elemento de ella corresponde a un individuo

Para buscar esto procedemos de la siguiente manera

```{r}
length(scan("rt.txt",sep="\n"))
```

sabemos que tenemos 5 individuos

```{r}
length(scan("rt.txt",sep="\t"))
```

Aquí vemos que tenemos 20/5=4 items por individuo, aunque sean NA's

Así, para encontrar los vecinos del primer individuo, hacemos

```{r}
scan("rt.txt",sep="\t")[1:4]
```

Haciendo este pricedimiento de forma sistemática hacemos

```{r}
lista <- list()
for(i in 1:5){
  lista[[i]]<-scan("rt.txt",sep="\t",quiet=T)[(4*i-3):(4*i)]
}
lista
```

ahora quitando los NA's y cambiando a número

```{r}
for(i in 1:5){
  lista[[i]]<-as.numeric(na.omit(lista[[i]]))
}
lista
```

O en una línea

```{r}
sapply(1:5, function(i)
as.numeric(na.omit(
scan("rt.txt",sep="\t",quiet=T)[(4*i-3):
(4*i)])))
```

## Lectura de datos con readLines

Una alternativa bastante poderosa diferente a `scan()` es `readLines()`, el cual consigna la lectura de datos por línea, en un vector de caracteres

```{r}
lworms<- readLines("worms.txt")
lworms
```

Vemos que `readLines` crea un vector donde cada elemento de este es una línea del archivo que se está leyendo, esta en formato character, y en este caso vemos que la separación está dada en tabulacin `\t`, el vector como está aquí desplegado está algo sucio, es nuestro deber limpiarlo de manera que logrems extraer la infomación relevante

```{r}
stworms <- strsplit(lworms,"\t")
stworms
```

de esta tenemos ya cada palabra separada por un elemento de un vector que a su vez separa cada línea en na lista, tomemos esta lista como un vector

```{r}
vcworms <- unlist(stworms)
vcworms
```

aquí ya tenemos en una lista cada entrada del dataframe, y como este está organizado de manera ordenada, podemos consignarlo en una matriz

```{r}
dim(vcworms) <- c(7,21) 
vcworms
```

transponiendo,y quitando la fila encabezado

```{r}
t(vcworms)[-1,]
```

y ya convirtiendo el dataframe

```{r}
dataf <- as.data.frame(t(vcworms)[-1,])
dataf
```

y agragando los nombres de las variables

```{r}
names(dataf) <- t(vcworms)[1,]
dataf
```

ya lo que queda es tomar cada columna y convertirla en su respectivo tipo de dato

Ahora tomemos el archivo `rt.txt`

```{r}
x <- readLines("rt.txt")
x
```

así, esta función desplegó un vector de 5 elemento correspondientes a cada línea del archivo, como podemos ver, cada elemento está separado por tabulaciones, separando cada palabra

```{r}
lx <- strsplit(x,"\t")
lx
```

```{r}
xl <- lapply(lx,as.numeric)
xl
```

y terminando de limpiar el archivo

```{r}
xf <- sapply(1:5,function(i) as.numeric(na.omit(xl[[i]])))
xf
```

## Fallas al usar attach en un dataframe

Traigamos el dataframe a analizar

```{r}
murder <- read.table("murders.txt",header=T,as.is="region")
```

y apliquemos `attach()`

```{r}
attach(murder)
```

El suceso en este caso es que tenemos el dataframe `murder` y una variable llamada `murder`, y puede causar el siguiente problema

```{r}
head(murder)
```

```
table(murder)
```

```{r}
table(murder$murder)
```

## Enmascaramiento

Usamos la función `attach` para que se pueda acceder directamente a las variables dentro de un dataframe por su nombre. Técnicamente, esto significa que el dataframe se adjunta a la ruta de búsqueda R, de modo que R busca el dataframe cuando evalúa una variable

Así que el problema de enmascaramiento ocurre cuando 

- Se llama al mismo dataframe dos veces

- puede que usted tenga dos dataframes con el mismo nombre de variable pero distinto

La causa más común de enmascaramiento ocurre con nombres de variables simples como x e y. Es muy fácil terminar con múltiples variables del mismo nombre dentro de una sola sesión que significan cosas totalmente diferentes. 

Así el mensaje de peligro debe alertar al usuario de las variables que se están enmascarando para que se prevenga de usar variables con el mismo nombre, pues esto podría conducir a problemas de hacer algún análisis que con la variable incorrecta y obtener resultados inesperados

Algunas prevenciones para evitar este problema pueden ser

- Usar nombres de variables más largo y explcativos

- no calcular variables con el mismo nombr de variables dentro de un dataframe

- usar siempre `detach` del dataframe después de usarlo

- remover variables calculadas después de usarlas

- usar \$ en vez de `attach()`

## Formatos de input y output

Hablemos de las secuecias de escape, las cuales se utilizan para definir ciertos caracteres especiales dentro de una cadena de texto que tienen una función distinta a su significado literal

La combianción de caracteres en R consiste de un backslash \ seguido de una letra o una combinación de dígitos y rrepresentan acciones típica como un cambio de línea, retorno de carro, tabulación etc

Una secuencia de escape se considera como un solo carácter y, por lo tanto, es válida como una constante de carácter. En R especificamos las secuencias de escape entre comillas, algunas secuencias de escape en R son

`\n` nueva línea

`\r` retorno de carro

El retorno de carro consiste en mover el curso a la primera posición de una línea

```{r}
cat("Hola","\n","¿Cómo estás?")
```

```{r}
cat("Hola","\r","s")
```

```{r}
cat("Program\ración")
```


`\t` tabulación

`\b`  borrado

Este hace la misma tarea de borrado en el teclado

```{r}
cat("Prog\bramación")
```


`\a` Campana

Esta secuancia de escape produce un sonido de campana en el sistema del computador, en algunos se representa con un sonido en el pc, pero en otro sollo se reduce a un mensaje en el sistema

```{r}
cat("\a")
```

`\f` alimentación

Es una forma avanzada de bajar el cursor hasta la siguiente página, es comunmente usado para separa páginas y tambíen para separar seccíones

```{r}
cat("Hola","\f","¿Cómo estás?")
```


## Chequeo de archivos desde la línea de comando

Es útil chequear desde R si un archivo dado existe en la ruta que usted especifica

```{r}
file.exists("rt.txt")
```





















































