---
title: "Parcial primer corte"
author: "Santiago Lozano"
date: "14 de marzo de 2020"
output:
  pdf_document: default
  html_document: default
---

```{r setup, include=FALSE}
knitr::opts_chunk$set(echo = TRUE)
```

```{r}
base11 <- read.table("base11.txt",header = T,sep = " ")
base11
```

```{r}
base22 <- read.table("base22.txt",header = T,sep = " ")
base22
```

## 1

$\equi$Escriba falso o verdadero según corresponda

a. si tengo el vector `x <- c(5,7,3,1,4,3,8)` y a este le aplico `x[-c(1,2)]`, obtengo el último y el penúltimo vector respectivamente (Falso)

```{r}
x <- c(5,7,3,1,4,3,8)
x[-c(1,2)]
```


b. Teniendo la siguiente lista `L<-list(12,c(34,67),Mat,1:15,list(10,11))`, donde 
`Mat<-matrix(1:12,nrow=4,byrow=TRUE)`, si aplico `L[[4]][7:10]` obtengo los números del 7 al 10 (verdadero)

```{r}
Mat<-matrix(1:12,nrow=4,byrow=TRUE)
L<-list(12,c(34,67),Mat,1:15,list(10,11))
L[[4]][7:10]
```


c. si en `ymatrix = matrix(data = c(6,34,923,5,0, 112:116, 5,9,34,76,2, 545:549), nrow = 5)` aplico  `ymatrix[c(1,5),c(1,3)]` obtengo la matriz (Falso)

```{r}
ymatrix = matrix(data = c(6,34,923,5,0, 112:116, 5,9,34,76,2, 545:549), nrow = 5)
ymatrix[c(1,5),c(1,3)]
```



```{r echo=FALSE}
ymatrix <- matrix(data = c(6,34,923,5,0, 112:116, 5,9,34,76,2, 545:549), nrow = 5)
ymatrix[c(3,4),c(1,2)]
```


d. los dataframes son una estructura de datos (Verdadero)

## 2

¿Cuál es el output de las siguientes líneas de código

a.
```{r}
vecA <- c(1,3,6,2,7,4,8,1,0)
vecB <- c(vecA, 4, 1)
vecC <- c(vecA[1:4], 8, 5, vecA[5:9])
vecC[vecB>4]
```

b. 
```{r}
a <- c()
a <- c(a,2)
a <- c(a,7)
a
```

c.
```{r}
y1 <- c(1,2,3,NA)
y2 <- c(5,6,NA,8)
y3 <- c(9,NA,11,12)
y4 <- c(NA,14,15,16)
full.frame <- data.frame(y1,y2,y3,y4)
reduced.frame <- full.frame[!is.na(full.frame$y1),]
reduced.frame
```

d. de
```{r}
base11
```

que obtengo si ejecuto

```{r}
base11$id[base11$sexo=="female"]
```

Sugerencia: Recuerde que si escribo `base11$id` estoy accediendo a la variable id del dataframe base11

e. nombre 3 tipos de datos

## 3

Tome los dos siguientes dataframes
```{r}
base11
```

```{r}
base22
```

3.1. Realice un merge (combinación) entre los dos dataframes de manera ordinaria

```{r}
merge(base11,base22)
```


3.2. En el caso anterior por defecto R identifica las columnas comunes por el nombre común de la variable, recordemos que podemos forzar las variables comunes con el argumento **by**, haga un merge forzando a id como única columna común y despliegue el posible resultado

```{r}
merge(base11,base22,by=c("id"))
```

## 4 

La función apply(), aplica una función dada (con el argumento FUN)
a todas la filas (MARGIN=1) o todas las columnas (MARGIN=2), vamos a querer aplicar una operación masiva a una matriz usando apply()

2.1. Escriba la codificación en R para obtenener la siguiente matriz

```{r echo=FALSE}
mymatrix <- matrix(data = c(6,34,923,5,0, 112:116, 5,9,34,76,2, 545:549), nrow = 5)
mymatrix
```

2.2. Escriba la codificación en R para obtener la media de cada fila

```{r}
apply(mymatrix, MARGIN = 1,FUN = mean)
```


2.3. Escriba la codificación en R para obtener la media de cada columna

```{r}
apply(mymatrix, MARGIN = 2,FUN = mean)
```


2.4. la función sort nos permite ordenar los elemento de un vector, por ejemplo

```{r}
sort(c(7,2,6,0,4,8,5,9))
```

De esta manera escriba la codificación para ordenar los elementos de cada columna y como quedarían

```{r}
apply(mymatrix, MARGIN = 2,FUN = sort)
```





