---
title: "Operaciones, extración y otras funcionalidades entre tipos de estructuras de datos"
author: "Santiago Lozano"
date: "21 de febrero de 2020"
output:
  beamer_presentation:
    theme: "Darmstadt"
    colortheme: "default"
    fonttheme: "structurebold"
  ioslides_presentation: default
---

```{r setup, include=FALSE}
knitr::opts_chunk$set(echo = TRUE)
```


## Función stack()

Esta función concatena un simple vactor los valores de ciertas columnas de un data.frame. Esta función despliega un data.frame, con los vectores apilados en la primera columna y la segunda columna contiene un factor que indica la columna de origen. La función unstack() realiza la operación contraria \equ

```{r}
z <- data.frame(trt1=c(1,6,3,5),trt2=c(8,8,3,1))
z
```

## Función stack()

```{r}
stack(z)
```

## Función transform

Esta función realiza transformaciones sobre las columnas de una data.frame

```{r}
Z <- data.frame(Peso=c(80,75,60,52),
                Altura=c(180,170,165,150),
                Colesterol=c(44,12,23,34),
                Genero=c("M","M","F","F"))
Z
```

## Función transform

```{r}
Z <- transform(Z,Altura=Altura/100,BMI=Peso/(Peso/100)^2)
Z
```

## Función tapply

Calcula distintas operaciónes realizadas en masas, mediante combinaciones de variables cuantitativas con variables categóricas

```{r}
data<-read.table("C:/Users/santiago/Documents/Progrmación en R/2020-I/PR04-Manipulación de datos II/temperatures.txt",header=T)
attach(data)
names(data)
```

```{r}
tapply(temperature,month,mean)
```

## Función tapply

```{r}
tapply(temperature,month,min)
```

```{r}
tapply(temperature,month,function(x)
  sqrt(var(x)/length(x)))
```

## Función tapply

mediante esta función podemos producir tablas multidimensionales simplemente reemplzando una variable categórica por una lista de variables categóricas

```{r}
tapply(temperature,list(yr,month),mean)[,1:6]
```

se debe tener cuidado con los missing datas

```{r}
tapply(temperature,list(yr,month),mean)
```

## Función tapply

para corregir el inconveniente de trabajar con los missing data usamos el argumento na.rm=TRUE

```{r}
tapply(temperature,yr,mean,na.rm=TRUE)
```

## Función tapply

Usted puede querer eliminar ciertos valores extremos antes de calcular la media (pues la media aritmética es bastante sensible a datos atípicos), para ello, el argumento trim especifica la fracción de los datos (entre 0 y 0.5 que usted quiere omitir). Los valores extremos son omitidos en prioridad

## Función tapply

```{r}
tapply(temperature,yr,mean,trim=0.2)
```


## Función aggregate()

La función aggregate() genera un data.frame en sub poblaciones de acuerdo a un factor (especificado por el argumento by) y aplica una función dada para cada subpoblación

```{r}
Z <- data.frame(Peso=c(80,75,60,52),
                Altura=c(180,170,165,150),
                Colesterol=c(44,12,23,34),
                Genero=c("M","M","F","F"))
Z
```


## Función aggregate

```{r}
aggregate(Z[,-4],by=list(Gender=Z[,4]),FUN=mean)
```


## Función aggregate()

Suponga que tenemos dos variables respuesta (y y z) y dos variables explicativas (x y w) que pueden ser usadas para realizar un resumen estadístico. la función aggregate() funciona de distintas maneras

- one to one: aggregate(y ~ x, mean)
- one to many: aggregate(y ~ x + w, mean)
- many to one: aggregate(cbind(y,z) ~ x, mean)
- many to many: aggregate(cbind(y,z) ~ x + w, mean)

## Función aggregate()

```{r echo=TRUE}
data2<-read.table("C:/Users/santiago/Documents/Progrmación en R/2020-I/PR04-Manipulación de datos II/pHDaphnia.txt",header=T)
names(data2)
```

```{r}
aggregate(Growth.rate~Water,data2,mean)
```

## Función aggregate()

```{r}
aggregate(Growth.rate~Water+Detergent,data2,mean)
```

## Función aggregate()

```{r}
aggregate(cbind(pH,Growth.rate)~Water+Detergent,
          data2,mean)
```
