---
title: "Data Frames II"
author: "Santiago Lozano"
date: "21 de marzo de 2020"
output:
  pdf_document: default
  ioslides_presentation: default
  beamer_presentation:
    colortheme: default
    fonttheme: structurebold
    theme: Darmstadt
---

```{r setup, include=FALSE}
knitr::opts_chunk$set(echo = TRUE)
```

## Usar order() y !duplicated() para eliminar pseudoreplicación

En un ejemplo más complicado quisieramos extraer una observación de cada tipo de vegetación, y que si es así que extraiga el de worm density mayor. Hay 2 pasos par hacer, el primero es ordenar las filas y el segundo es seleccionar los no duplicados, así


```{r}
setwd("C:/Users/santiago/Documents/Progrmación en R/2020-I/PR08-Data Frames")
worms <- read.table("worms.txt",header = T,dec = ".")
attach(worms)
```

```{r}
new <- worms[rev(order(Worm.density)),]
new[!duplicated(new$Vegetation),]
```

## Ordenamiento complejo

Existen ocasiones em la que queremos order varias variables pero ordenarlas en sentidos opuestos

```{r}
worms[order(Vegetation,-Worm.density),]
```

Aquí Vegetation se orden alfabético, pero worm density se ordenó de mayor a menor

Para ordenar de manera contraria al alfabeto podemos usar la función rank()

```{r}
worms[order(-rank(Vegetation),-Worm.density),]
```

Una forma menos probable de ordenar será seleccionando columna sobre operadores lógico. Suponga que por alguna razón usted quiere seleccionar las columnas que contienen el caracter "S", así

```{r}
names(worms)
```

```{r}
grep("S",names(worms))
```

de esta manera

```{r}
worms[,grep("S",names(worms))]
```

## Un Dataframe con nombres de filas en vez de número de fila

Podemos suprimir la creación de número de filas, ubicando su propio nombre de cada fila alteranndo la sintaxis de read.table

```{r}
worms2 <- read.table("worms.txt",header = T,dec = ".",row.names = 1)
worms2
```

## Crear un dataframe a partir de otro tipo de objeto

Sabemos que podemos usar la función table() para contar los elementos de un vector

```{r}
y <- rpois(1500,1.5)
table(y)
```

Y Podemos este simple conteo convertirlo en un dataframe

```{r}
short<-as.data.frame(table(y))
short
```


```{r}
index<-rep(1:8,short$Freq)
index
```













