---
title: "Data Frames"
author: "Santiago Lozano"
date: "20 de marzo de 2020"
output:
  pdf_document: default
  ioslides_presentation: default
  beamer_presentation:
    colortheme: default
    fonttheme: structurebold
    theme: Darmstadt
---

```{r setup, include=FALSE}
knitr::opts_chunk$set(echo = TRUE)
```

## Importar Data frames

```{r}
setwd("C:/Users/santiago/Documents/Progrmación en R/2020-I/PR08-Data Frames")
worms <- read.table("worms.txt",header = T,dec = ".")
```

Para ver el data frame recuerde que es con ``View(worms)`` 

Existen funciones básicas para poder trabajar con el data frame

- attach hace que las variables sea naccesibles con solo nombrarlas en R
- head da una mirada de las primeras filas del data frame
- tail da una mirada de las últimas filas de un data frame

## Visulaización

```{r}
attach(worms)
```

Para ver los nombres de las variables usamos

```{r}
names(worms)
```

## visualización

```{r}
head(worms)
```

## Resumen de los datos

```{r}
summary(worms)
```

## Subíndices e índices

```{r}
worms[3,5]
```

```{r}
worms[14:19,7]
```

## Subíndices e índices

```{r}
worms[3,]
```

```{r}
worms[,3]
```

```{r}
class(worms[3,])
```

## Subíndices e índices

```{r}
class(worms[,3])
```

## Subíndices e índices

```{r}
worms[,c(1,5)]
```

## Seleccionar filas de un data frame de manera aleatoria

Veamos primero que la función sample() me permite tomar números al azar dependiendo de ciertos parámetros, en el primer argumento debe ir el vector del que yo voy a sacer la muestra aleatoria, el argumento replace=FALSE menciona si cada fila se puede seleccionar una y solo una vez (es la opción por defecto)

```{r}
sample(1:20,8)
```

Aquí estoy seleccionando al azar 8 elementos del vector de 1 a 20

## Seleccionar filas de un data frame de manera aleatoria

Para mostrar la muestra aleatoria de acuerdo al data frame hacemos

```{r}
worms[sample(1:20,8),]
```

## Algunas codificaciones útiles

Aqui va saleccion.png

## Métodos de ordenamiento de data frames

Veamos que el dataframe anterior está en desorden, lo ordenamos mediante

```{r}
worms[order(Slope),]
```


## Métodos de ordenamiento de data frames (de mayor a menor)

```{r}
worms[rev(order(Slope)),]
```

## Métodos de ordenamiento de Data frames

Una forma más compleja de ordenamiento es con variables cualitativas y cuantitativas

```{r}
worms[order(Vegetation,Worm.density),]
```

## Métodos de ordenamiento de dataframes

Usando 3 condiciones

```{r}
worms[order(Vegetation,Worm.density,Soil.pH),]
```

## Métodos de ordenamiento 

Aquí la regla es el orden de prioridad que yo asigno cuando ordeno los argumentos

## Métodos de ordenamiento

Quizás yo sólo quiero ver ciertas columnas en mi ordenamiento

```{r}
worms[order(Vegetation,Worm.density),c(4,7,5,3)]
```

## Métodos de ordenamiento

O puede hacerlo con los nombres de la columna

```{r}
worms[order(Vegetation,Worm.density),
c("Vegetation", "Worm.density", "Soil.pH", "Slope")]
```

## Selección mediante condiciones lógicas

Si queremos restringir sólo a los casos donde Damp es verdadero

```{r}
worms[Damp == T,]
```

## Selección mediante condiciones lógicas

La lógica para seleccionar filas también se puede referirir a más de una variable

```{r}
worms[Worm.density > median(Worm.density) & Soil.pH < 5.2,]
```

## Selección mediante condiciones lógicas

Suponga que usted quiere extrae las columnas que sólo tienen números

```{r}
sapply(worms, is.numeric)
```

## Selección mediante condiciones lógicas

```{r}
worms[,sapply(worms,is.numeric)]
```

## Selección mediante condiciones lógicas

Ahora las que sólo son factores

```{r}
worms[,sapply(worms,is.factor)]
```

## Selección mediante condiciones lógicas

Para descartar filas usamos el signo negativo

```{r}
worms[-(6:15),]
```

## Selección mediante condiciones lógicas

Para mostrar las filas que no son grasslands

```{r}
worms[!(Vegetation=="Grassland"),]
```

## Eliminar missings NA's

```{r}
data <- read.table("worms.missing.txt",header = T,dec = ".")
data
```

## Eliminar missings NA's


```{r}
na.omit(data)
```

## Eliminar missings NA's

la función na.exclude() hace lo mismo salvo algunas cuestiones

Para ver en qué filas hay al menos un NA usamos

```{r}
complete.cases(data)
```

## Eliminar missings NA's

Para ver también donde hay NA usamos

```{r}
apply(apply(data,2,is.na),2,sum)
```

## Reemplazar NA's por ceros

```{r}
data[is.na(data)] <- 0
```
















